---
title: "Dashboard Most Streamed Spotify Songs 2023"
author: "Nayelis Alvarez Cerda y Tairis Gomez Parrales"
format: dashboard
server: shiny
lang: es
---

```{r}
#| label: cargar-bibliotecas
#| context: setup
#| echo: false
#| warning: false
#| message: false

# Instalación de paquetes individuales
#install.packages("ggplot2")
#install.packages("dplyr")
#install.packages("DT")
#install.packages("plotly")
#install.packages("sf")
#install.packages("tmap")
#install.packages("leaflet")
#install.packages("leaflet.extras")
#install.packages("rnaturalearth")
#install.packages("rnaturalearthdata")
#install.packages("quarto")
#install.packages("tidyverse")
#install.packages("tmap")
#install.packages("leaflet")
#install.packages("scales")

# Instalación de shiny
#install.packages("shiny")
#install.packages("rsconnect")
#install.packages("bsicons")
#install.packages("rsconnect")

# Librerias
library(tidyverse)      
library(sf)             
library(plotly)         
library(DT)             
library(leaflet)        
library(leaflet.extras) 
library(shiny)          
library(bslib)          
library(bsicons)
library(rnaturalearth)
library(rnaturalearthdata)
library(scales)
library(rsconnect)
```

# Infomación del conjunto de datos

## Nombre del conjunto de datos

Songs Database Fuente: https://www.kaggle.com/datasets/nelgiriyewithana/top-spotify-songs-2023

## Descripción

Este conjunto de datos contiene información sobre canciones y artistas que fueron los mas escuchados en la plataforma Spotify para el año 2023, así como su entrada en charts de Deezer, Apple y Chazam.

## Cantidad de filas y columnas

Filas: 953 / Columnas:24

```{r}
#| label: cargar-datos
#| context: data
#| echo: false
#| warning: false
#| message: false

songs <- read_csv(
  "spotify-2023.csv",
  locale = locale(encoding = "Latin1")
)

songs$streams <- as.numeric(gsub(",", "", as.character(songs$streams)))

songs <- songs |> 
  filter(!is.na(streams))

#mapa
mundo <- ne_countries(
  scale = "medium",
  returnclass = "sf"
)

# Artistas por pais
artistas_pais <- tribble(
  ~`artist(s)_name`, ~pais,
  "Taylor Swift", "United States of America",
  "The Weeknd", "Canada",
  "BTS", "South Korea",
  "Bad Bunny", "Puerto Rico",
  "Drake", "Canada",
  "Ed Sheeran", "United Kingdom",
  "Shakira", "Colombia",
  "Karol G", "Colombia",
  "Feid", "Colombia",
  "Peso Pluma", "Mexico",
  "Bizarrap", "Argentina",
  "Miley Cyrus", "United States of America",
  "Olivia Rodrigo", "United States of America",
  "SZA", "United States of America",
  "Morgan Wallen", "United States of America",
  "Doja Cat", "United States of America",
  "Lana Del Rey", "United States of America",
  "Billie Eilish", "United States of America",
  "David Guetta", "France",
  "Harry Styles", "United Kingdom",
  "Sam Smith", "United Kingdom",
  "Arctic Monkeys", "United Kingdom",
  "Rema", "Nigeria",
  "Burna Boy", "Nigeria",
  "ROSALÍA", "Spain",
  "Quevedo", "Spain",
  "Manuel Turizo", "Colombia",
  "Jung Kook", "South Korea",
  "NewJeans", "South Korea",
  "IVE", "South Korea",
  "Stray Kids", "South Korea",
  "BLACKPINK", "South Korea",
  "Jimin", "South Korea",
  "Ariana Grande", "United States of America",
  "Post Malone", "United States of America",
  "Imagine Dragons", "United States of America",
  "Metro Boomin", "United States of America",
  "Travis Scott", "United States of America",
  "Lil Uzi Vert", "United States of America",
  "21 Savage", "United Kingdom",
  "The Kid LAROI", "Australia",
  "Tate McRae", "Canada"
)

# Canciones por pais
spotify_pais <- songs |> 
  left_join(
    artistas_pais,
    by = "artist(s)_name"
  )

# Canciones en total por pais
canciones_pais <- spotify_pais |> 
  filter(!is.na(pais)) |> 
  group_by(pais) |> 
  summarise(
    cantidad = n()
  )

canciones_pais <- canciones_pais |>
  mutate(
    pais = ifelse(
      pais == "United States",
      "United States of America",
      pais
    )
  )

# Mapa mundo
mundo <- ne_countries(
  scale = "medium",
  returnclass = "sf"
)

mapa <- mundo |>
  left_join(
    canciones_pais,
    by = c("name" = "pais")
  )
```
# Dashboard

## Filtros. {.sidebar}
```{r}
#| label: año-lanzamiento
#| echo: false
#| warning: false
#| message: false

selectInput(

  "anio",

  "Año de lanzamiento",

  choices = sort(unique(songs$released_year)),

  selected = unique(songs$released_year),

  multiple = TRUE

)

sliderInput(

  "streams",

  "Streams mínimos",

 min=min(songs$streams,na.rm=TRUE),

max=max(songs$streams,na.rm=TRUE),

value=min(songs$streams,na.rm=TRUE)
)
```

```{r}
#| context: server

datos_filtrados <- reactive({

  songs |>

    filter(

      released_year %in% input$anio,

      streams >= input$streams

    )

})

output$promedioStreams <- renderText({

  format(

    round(

      mean(datos_filtrados()$streams, na.rm = TRUE),

      0

    ),

    big.mark = ".",

    decimal.mark = ","

  )

})
output$artistasUnicos <- renderText({
  n_distinct(datos_filtrados()$`artist(s)_name`)
})


output$totalCanciones <- renderText({
  nrow(datos_filtrados())
})

# Grafico 1
output$grafico1 <- renderPlotly({

  canciones_anio <- datos_filtrados() |>
    group_by(released_year) |>
    summarise(
      cantidad = n(),
      .groups = "drop"
    )

  g1 <- ggplot(
    canciones_anio,
    aes(
      x = released_year,
      y = cantidad
    )
  ) +
    geom_col(
      fill = "#3498DB"
    ) +
    labs(
      title = "Cantidad de canciones por año",
      x = "Año de lanzamiento",
      y = "Cantidad de canciones"
    ) +
    theme_minimal()

  ggplotly(g1)

})

# Grafico 2
output$grafico2 <- renderPlotly({

  top10 <- datos_filtrados() |>
    arrange(desc(streams)) |>
    slice_head(n = 10)

  g2 <- ggplot(

    top10,

    aes(

      x = reorder(track_name, streams),

      y = streams

    )

  ) +

    geom_col(

      fill = "#FF69B4"

    ) +

    coord_flip() +

    scale_y_continuous(

      labels = scales::comma

    ) +

    labs(

      title = "Top 10 canciones con más reproducciones",

      x = "Canción",

      y = "Streams"

    ) +

    theme_minimal()

  ggplotly(g2)

})

# Tabla

output$tabla <- renderDT({

  datos_filtrados() |>
    select(
      track_name,
      `artist(s)_name`,
      released_year,
      streams
    ) |>

    datatable(

      options = list(

        pageLength = 10,

        searching = TRUE,

        ordering = TRUE

      ),

      rownames = FALSE

    )

})
# Mapa

output$mapa <- renderLeaflet({

  spotify_pais <- datos_filtrados() |>

    left_join(

      artistas_pais,

      by="artist(s)_name"

    )

  canciones_pais <- spotify_pais |>

    filter(!is.na(pais)) |>

    group_by(pais) |>

    summarise(

      cantidad=n(),

      .groups="drop"

    )

  mapa <- mundo |>

    left_join(

      canciones_pais,

      by=c("name"="pais")

    )

  pal <- colorNumeric(

    palette="Greens",

    domain=mapa$cantidad,

    na.color="#ECEFF1"

  )

  leaflet(mapa) |>

    addProviderTiles(

      providers$CartoDB.Positron,

      group="CartoDB"

    ) |>

    addProviderTiles(

      providers$OpenStreetMap,

      group="OpenStreetMap"

    ) |>

    addPolygons(

      fillColor=~pal(cantidad),

      fillOpacity=.8,

      color="white",

      weight=1,

      popup=~paste(

        "<b>",name,"</b><br>",

        "Canciones:",

        ifelse(is.na(cantidad),0,cantidad)

      )

    ) |>

    addLegend(

      pal=pal,

      values=~cantidad,

      title="Canciones"

    ) |>

    addLayersControl(

baseGroups=c(

"CartoDB",

"OpenStreetMap"

),

options=layersControlOptions(

collapsed=FALSE

)

)

})

```

## Row {height=180}
### Promedio de reproducciones.
```{r}
#| content: valuebox
#| echo: false
#| warning: false
#| message: false

value_box(

  title = "Promedio de reproducciones",

  value = textOutput("promedioStreams"),

  icon = bsicons::bs_icon("play-circle-fill"),

  theme = "primary"

)
```
### Número de artistas únicos.
```{r}
#| content: valuebox
#| echo: false
#| warning: false
#| message: false
value_box(

  title = "Artistas únicos",

  value = textOutput("artistasUnicos"),

  icon = bsicons::bs_icon("person-fill"),

  theme = "danger"

)
```
### Total de canciones analizadas.
```{r}
#| content: valuebox
#| echo: false
#| warning: false
#| message: false
value_box(

title = "Canciones analizadas",

value = textOutput("totalCanciones"),

icon = bsicons::bs_icon("music-note-beamed"),

theme = "success"

)
```

## Row {height="450px"}

### Cantidad de canciones por año
```{r}
plotlyOutput(
  "grafico1",
  height = "420px"
)
```
### Top 10 canciones con mayor número de streams
```{r}
plotlyOutput(
  "grafico2",
  height = "420px"
)
```

## Row
### Tabla interactiva
```{r}
#| label: tabla
#| echo: false
#| warning: false
#| message: false
dataTableOutput(
  "tabla",
  height = "350px"
)
```

## Row {height="500px"}

### Mapa Interactivo: Cantidad de canciones por pais

```{r}
#| label: mapa
#| echo: false
#| warning: false
#| message: false

leafletOutput(
  "mapa",
  height = "450px"
)
```


